【裁判字號】    97,上易,2660
【裁判日期】    971202
【裁判案由】    詐欺
【裁判全文】
臺灣高等法院刑事判決                97年度上易字第2660號
上  訴  人  臺灣新竹地方法院檢察署檢察官
被      告  乙○○
            甲○○
上列上訴人因被告詐欺案件，不服臺灣新竹地方法院97年度易字
第124號，中華民國97年8月1日第一審判決（起訴案號：臺灣新
竹地方法院檢察署96年度偵字第7040號、第7602號），提起上訴
，本院判決如下：
    主  文
上訴駁回。
    事實及理由
一、本案經本院審理結果，認第一審判決以被告乙○○、係犯刑
    法第339條第1項詐欺取財罪，被告甲○○係幫助犯同法條之
    罪，並審酌被告等2人正值青壯，不思以正當方法賺取財物
    ，被告乙○○加入詐欺集團從事收購帳戶、提領贓款等工作
    ，欺騙一般善良民眾之存款，造成被害人財產受損及精神痛
    苦，已查獲詐欺之金額分別為2萬9987元及83萬6000元，情
    節非輕，於審理中獲得交保後，仍另從事詐欺取財工作，另
    被告甲○○擅自出賣自己之金融帳戶予詐欺集團，使犯罪集
    團能夠逃避檢警機關之查緝，造成此類犯罪層出不窮，嚴重
    危害社會治安，及被告等2人迄未賠償被害人丙○○之損失
    ，本不宜寬恕，惟另念被告等2人於審理中均坦承犯罪，態
    度尚可，被害人丁○○上開匯款終幸有追回，及被告等2人
    之生活狀況、智識程度等一切情狀，判決：「乙○○共同犯
    詐欺取財罪，處有期徒刑捌月，附表編號一所示存摺壹本沒
    收；又共同犯詐欺取財罪，處有期徒刑壹年，附表編號二、
    三所示存摺共貳本均沒收；應執行有期徒刑壹年陸月，附表
    所示存摺共參本均沒收。」、「甲○○幫助犯詐欺取財罪，
    處有期徒刑肆月，如易科罰金，以新台幣壹仟元折算壹日。
    」；認事用法及量刑均無不當，應予維持，並引用第一審判
    決書記載之事實、證據及理由（如附件原審判決書）。
二、檢察官上訴意旨稱：
（一）被告乙○○部分: 被告乙○○因本案受羈押，於民國97年
      3月25日始交保獲釋，惟其於釋放後隔日即同月26日復與
      他人共同詐騙被害人塗月英新臺幣 (下同)35 萬元，被告
      乙○○一再從事詐騙他人財物之犯行，毫無悔意，顯不宜
      輕縱，是就其所涉詐欺犯行，請量處有期徒刑3年。
（二）被告甲○○部分: 原審就被告乙○○負責「收購帳戶」、
      偶爾擔任「提領贓款」工作，認其所為雖非參與對被害人
      實施詐術、致令被害人交付錢財之構成要件行為，然其最
      終目的均係欲促使集團能夠順利完成詐欺取財，再從中獲
      取利潤、賺取報酬，顯係將其他集團成員之行為視為自己
      之行為，其他成員犯罪之成果視為自己之成果，乃基於正
      犯之犯意共同參與該集團之運作，而論以正犯，故屬灼見
      ，惟原審就參與程度相同之被告甲○○，則僅認其提供帳
      戶構成幫助詐欺取財外，就被告甲○○經被告乙○○聯絡
      ，與犯罪集團綽號「妹妹」之女子，前往新竹市○○路16
      8號合作金庫銀行新竹分行「提領贓款」之行為，則認係
      屬於詐欺犯行既遂後對於贓款之處置而已，不能認為屬於
      犯罪構成要件行為之分工，與被告乙○○「提領贓款」之
      法律評價迥異，顯不知原審就被告乙○○、甲○○「提領
      贓款」之相同犯行作出相反之法律見解的依據何在? 查被
      告乙○○、甲○○均有受詐騙集團指示從事「提領贓款」
      工作，即所謂俗稱「車手」，惟該「提領贓款」乃詐欺集
      團最重要之工作，顯見被告乙○○、甲○○與其他不知名
      之共犯均有犯意聯絡，相互利用各自分工，以完成集團性
      犯罪，又被告乙○○與被告甲○○為兄弟關係，被告甲○○亦明知與其一同前往合作金庫銀行新竹分行之人乃綽號
      「妹妹」之女子，足見被告甲○○係屬同一詐欺集團成員
      無訛，原審竟認被告甲○○非詐欺取財之正犯，認事用法
      顯有重大違誤。
（三）請撤銷原審判決，更為合適之判決。
三、經查：
（一）關於被告乙○○部分：刑法第56條連續犯之規定，業於94
      年1月7日修正公布刪除，並於95年7月1日施行，則被告乙○○之本案發生後之犯行，既已另案起訴，自應由另案判
      決，至被告乙○○本案犯罪後之態度，原審判決審酌欄，
      業已審酌，並無違誤。
（二）被告甲○○部分：本案認定被告甲○○提供存摺，自係參
      與犯罪構成要件以外之幫助行為，至於嗣後因詐欺集團負
      責提領贓款之某成員持存摺、提款卡，欲提領被害人丁○○匯入甲○○上開帳戶之款項時，因密碼記憶錯誤無法領
      款，經「妹妹」通知乙○○後，乙○○乃通知甲○○隨同
      「妹妹」前往位於新竹市○○路168號之合作金庫銀行新
      竹分行，欲協助將丁○○匯入甲○○上開帳戶內之款項，
      乙○○即持其存摺印鑑章1枚，及「妹妹」所交付其原販
      出之上開帳戶存摺，臨櫃填妥匯款申請書，於交付銀行行
      員傅筱筠欲進行匯款時，因金額龐大，遭傅筱筠察覺有異
      ，進而通報警員前往現場查獲。核被告甲○○此部分要幫
      助提領贓款之行為，係不罰之事後幫助行為。
四、本案事證已明。檢察官以前揭理由，提起上訴，並稱原審量
    刑過輕，而指摘原判決不當，為無理由，應予駁回。
五、原審判決主文第三項關於「甲○○另被訴共同犯詐欺取財罪
    部分無罪。」檢察官並未針對此部分上訴，業已確定，附此
    敘明。
據上論斷，應依刑事訴訟法第373條、第368條，判決如主文。
本案經檢察官鄭龍照到庭執行職務。
中    華    民    國    97    年    12    月    2     日
                  刑事第一庭  審判長法  官  葉騰瑞
                                    法  官  莊明彰
                                    法  官  王炳梁
以上正本證明與原本無異。
不得上訴。
                                    書記官  廖逸柔
中    華    民    國    97    年    12    月    2     日
附錄：本案論罪科刑法條全文
中華民國刑法第339條第1項：
意圖為自己或第三人不法之所有，以詐術使人將本人或第三人之
物交付者，處5年以下有期徒刑、拘役或科或併科1千元以下罰金
。
附件：
臺灣新竹地方法院刑事判決               97年度易字第124號
公  訴  人  臺灣新竹地方法院檢察署檢察官
被      告  乙○○  男  33歲（民國○○年○月○○日生）
                    身分證統一編號：Ｚ000000000號
                    住桃園縣大溪鎮○○路211巷53弄21號
                    居新竹縣新豐鄉○○街12號
            甲○○  男  28歲（民國○○年○月○○日生）
                    身分證統一編號：Ｚ000000000號
                    住桃園縣大溪鎮○○路211巷53弄21號
                    居新竹縣新豐鄉○○街12號
上列被告等因詐欺等案件，經檢察官提起公訴（96年度偵字第70
40號、第7602號），本院判決如下︰
    主  文
乙○○共同犯詐欺取財罪，處有期徒刑捌月，附表編號一所示存
摺壹本沒收；又共同犯詐欺取財罪，處有期徒刑壹年，附表編號
二、三所示存摺共貳本均沒收；應執行有期徒刑壹年陸月，附表
所示存摺共參本均沒收。
甲○○幫助犯詐欺取財罪，處有期徒刑肆月，如易科罰金，以新
台幣壹仟元折算壹日。
甲○○另被訴共同犯詐欺取財罪部分無罪。
    事  實
一、乙○○正值青壯，不思以己力賺取金錢，竟自民國96年間起
    加入由姓名年籍不詳綽號「妹妹」之成年女子主持，「阿威
    」等多數姓名年籍不詳之成年成員所共同組成之詐欺集團，
    由「妹妹」負責統籌聯絡分配成員工作，乙○○負責收購日
    後指定被害人匯款之金融帳戶存摺、提款卡及密碼（即俗稱
    人頭帳戶），諸如附表所示其弟甲○○前向合作金庫銀行桃
    園分行所申請帳號為0000000000000000號（甲○○幫助詐欺
    犯行詳如下述）、陳品薇前向臺灣銀行新竹分行所申請帳號
    為000000000000000 號（陳品薇幫助詐欺犯行，現經本院審
    理中）、友人林志祥前向第一商業銀行竹東分行所申請帳號
    為00000000000 號（林志祥幫助詐欺犯行，現經本院審理中
    ）等金融帳戶，或於其他成員實施電話詐騙犯行既遂後，負
    責前往提領贓款（即俗稱車手）等工作，其他成員則負責對
    一般民眾實施電話詐騙等工作，其等即以此分工方法，共同
    基於為自己不法所有之各別犯意聯絡，先後為下列詐欺取財
    行為：
  (一)於96年10月20日17時許，該詐欺集團某女性成員撥打電話予
    丙○○，佯稱丙○○之前在網路上購買竹片，於付款轉帳時
    發生錯誤轉入他人帳戶內，倘不前往郵局辦理取消轉帳，將
    會連續自其郵局帳戶內作11次扣款等語，致丙○○因而陷於
    錯誤，乃前往郵局設於桃園市○○路○ 段47號之自動提款機
    ，依該詐欺集團成員之指示操作，而自其郵局帳號00000000
    0000號帳戶內，轉帳2 萬9987元至陳品薇上開位於臺灣銀行
    新竹分行之金融帳戶內。
  (二)又於96年11月22日12時30分許，該詐欺集團某成年女性成員
    撥打電話予丁○○，佯稱丁○○之健保卡遺失，需至銀行辦
    理轉帳始能使用，倘匯款確認身分後會將款項退還等語，致
    丁○○因而陷於錯誤，乃前往位於屏東縣萬巒鄉之第一銀行
    萬巒分行，自其帳號00000000000 號帳戶內，臨櫃匯款83萬
    6000元至甲○○上開合作金庫桃園分行金融帳戶內。
二、嗣於96年11月22日13時30分許，上開詐欺集團負責提領贓款
    之某成員持甲○○所販賣之上開帳戶存摺、提款卡，欲提領
    丁○○匯入甲○○上開帳戶之款項時，因密碼記憶錯誤無法
    領款，經「妹妹」通知乙○○後，乙○○乃通知甲○○隨同
    「妹妹」前往位於新竹市○○路168 號之合作金庫銀行新竹
    分行，欲協助將丁○○匯入甲○○上開帳戶內之款項，轉帳
    至林志祥所提供之上開金融帳戶內，乙○○即持其存摺印鑑
    章1 枚，及「妹妹」所交付其原販出之上開帳戶存摺1 本、
    林志祥上開帳戶存摺1 本，臨櫃填妥匯款申請書，於交付銀
    行行員傅筱筠欲進行匯款時，因金額龐大，遭傅筱筠察覺有
    異，進而通報警員前往現場查獲，當場扣得上開甲○○及林
    志祥之金融帳戶存摺共2 本、甲○○銀行存摺印鑑章1 枚及
    匯款申請書1 式2 張，再經甲○○同意，偕警前往其與乙○○共同居住位於新竹市○區○○路2 段159 巷16號住處內搜
    索，扣得陳品薇上開銀行存摺1 本，及與本案無關甲○○姊
    姊王曉惠前向玉山商業銀行所申請帳號為0000000000000 號
    帳戶存摺1 本，「妹妹」則見狀逃逸。
三、甲○○明知其哥哥乙○○業已參加詐欺集團，已可預見乙○○向其收購金融帳戶，係欲將該金融帳戶作為詐欺被害人匯
    款之指定帳戶，以避免日後檢警循線追緝，其竟仍基於縱有
    人利用其金融帳戶作為詐欺取財犯罪之工具，亦不違反其本
    意之幫助犯意，於96年11月14日前往合作金庫桃園分行開設
    上開金融帳戶後，隨即於同日以5000元之代價，出售予乙○○使用，乙○○再轉交予「妹妹」統籌運用，嗣該犯罪集團
    成員即共同基於意圖為自己不法所有之犯意聯絡，於上開犯
    罪事實一(二)之時地，以上開方法對丁○○為詐欺取財行為，
    嗣於上開犯罪事實二之時、地為警查獲。
四、案經新竹市警察局第一分局報請臺灣新竹地方法院檢察署檢
    察官偵查後提起公訴。
    理  由
壹、有罪部分：
一、按「被告以外之人於審判外之陳述，雖不符前四條之規定，
    而經當事人於審判程序同意作為證據，法院審酌該言詞陳述
    或書面陳述作成時之情況，認為適當者，亦得為證據。」、
    「當事人、代理人或辯護人於法院調查證據時，知有第一百
    五十九條第一項不得為證據之情形，而未於言詞辯論終結前
    聲明異議者，視為有前項之同意。」，刑事訴訟法第159 條
    之5 定有明文。經查：本院以下所引用被告乙○○、甲○○
    以外之人於審判外之言詞或書面陳述，雖均屬傳聞證據，然
    被告等2 人因自白犯罪，對該證據之證據能力均未表示異議
    ，本院審酌上開證據作成時之情況，亦認為無不當之處，依
    上開規定乃有證據能力，合先敘明。
二、被告乙○○所涉上開犯罪事實，迭據其於本院準備程序、審
    理程序中坦承不諱（審理卷頁34、審判筆錄頁4），且查：
  (一)被告乙○○加入以「妹妹」為首之詐欺集團後，為該集團從
    事收購人頭帳戶等事實，亦據共同被告甲○○於偵查中供稱
    ：『1 名女子叫我去開戶後，以5000元之代價賣給她，該女
    子稱一定要合作金庫的帳戶…我是透過我哥哥認識她，都是
    我哥哥乙○○打電話與該女子聯絡，都是他們在聯絡的，該
    名女子我都叫她「妹妹」，我哥哥才知道她的電話，我不知
    道。』、「警察查到我的時候，我在轉帳，是該女子交代我
    去轉帳，轉帳當時該女子在門口等我，我哥哥在家裡…林志
    祥的帳戶是該女子交給我的…，我哥哥與該女子聯繫好後，
    該女子帶我去銀行領錢，他們是朋友關係…。」、「我哥哥
    負責提供存摺給該女子使用，他都是用電話聯絡買來的，1
    本5000元，都是銀行的帳戶，乙○○共買了我和林志祥的帳
    戶」等語（偵查卷頁95至97），於本院審理中供稱：『我承
    認我有把這個人頭帳戶賣給詐欺集團，我是把帳戶直接拿給
    我哥哥，他再拿去用，那天我去合作金庫匯款是我哥哥乙○○通知我去的，「妹妹」則偕同我一起去的，我哥哥是直接
    在經國路的住處叫我過去，他說有一筆錢匯進來，要我去轉
    ，我陪「妹妹」去的時候，我就知道那是騙別人的錢…』等
    語（審理卷頁35），證人王曉惠於偵查中證述：「在95年6
    、7 月間我和乙○○住在新竹市○○路的租屋處，後來在95
    年7 月間我要搬到現在住處時就發現我的提款卡及存摺不見
    。（有無問乙○○是否有拿走你的提款卡及存摺？）我的提
    款卡及存摺被他們收走了」、「（乙○○、甲○○都有去收
    購人頭帳戶？）乙○○有去收購人頭帳戶，但是甲○○我不
    清楚」、「我生產期間，乙○○跟我說要去弄人頭帳戶，我
    說不行，這樣會被關，我因為我的存摺被拿去當人頭帳戶，
    所以我有去報遺失。」等語（偵查卷頁122 、126） ，共同
    被告陳品薇於本院準備程序中供述：「我在96年8 、9 月間
    某時，以3000元之代價賣給詐欺集團…。」等語明確（審理
    卷頁36）；又共同被告陳品薇雖陳稱不是與被告乙○○接洽
    ，然被告乙○○當庭業已陳明該存摺確實係伊以3000元代價
    向陳品薇收購，陳品薇可能係記憶錯誤，或係與同集團其他
    成員接洽，再由其他成員交給伊等語（審理卷頁36、審判筆
    錄頁14），復衡以：共同被告陳品薇之存摺確實係於被告乙○○處所查獲等情，本院認被告乙○○之自白乃為可信，陳
    品薇之存摺應仍係由被告乙○○所收購，併此敘明。
  (二)而被告乙○○所屬之詐欺集團成員，於上開時地對被害人丙○○、丁○○施以上開詐術，致被害人丙○○、丁○○均陷
    於錯誤，分別匯款2 萬9987元、83萬6000元至上開帳戶等情
    ，亦據被害人丙○○、丁○○等2 人於警詢中證述明確，且
    有屏東縣警察局內埔分局萬巒分駐所受理刑事案件報案三聯
    單、內政部警政署反詐騙案件紀錄表2 紙、第一商業銀行匯
    款申請書回條、桃園縣政府警察局桃園分局武陵派出所受理
    刑事案件報案三聯單、受理詐騙帳戶通報警示簡便格式表、
    郵政自動櫃員機交易明細表在卷可稽（偵查卷頁39至50）。
  (三)此外，並有自被告甲○○身上扣得其上開金融帳戶存摺1 本
    、存摺印鑑章1 枚、林志祥上開金融帳戶存摺1 本、匯款申
    請單1 式2 份，自被告乙○○位於新竹市○區○○路2 段15
    9 巷16號居處內查獲之陳品薇上開金融帳戶存摺1 本扣案可
    憑，則被告乙○○上開自白乃與事實相符，堪信為真實，其
    犯行堪予認定，應依法論科。
三、另被告甲○○所涉上開犯罪事實，亦據其於本院準備程序、
    審理程序中坦承不諱（審理卷頁35、36、審判筆錄頁4） ，
    核與證人即共同被告乙○○到庭證稱：「我弟弟甲○○合作
    金庫銀行的帳戶是我叫他去開戶的，我告訴他要用人頭帳戶
    ，他就幫我去辦，但是他並沒有加入詐欺集團。」、『96年
    11 月22 日其他成員說密碼不對，叫我通知我弟弟去臨櫃用
    匯款匯到林志祥帳戶…我就叫我弟弟跟著「妹妹」去。』等
    語相符（審理筆錄頁7 、10、13），而被害人丁○○遭詐欺
    集團成員以上開方法詐騙83萬6000元等情節，亦均已如上述
    ，且有被告甲○○上開金融帳戶存摺、存摺內頁交易明細（
    偵查卷頁70）、匯款單（偵查卷頁72）在卷可稽，是被告甲○○之自白與事實相符，堪信為真實，其上開犯行亦堪予認
    定，應依法論科。
四、論罪科刑：
  (一)按正犯、從犯之區別，係以其主觀之犯意及客觀之犯行為標
    準，凡以自己犯罪之意思而參與犯罪，無論其所參與者是否
    犯罪構成要件之行為，皆為正犯，其以幫助他人犯罪之意思
    而參與犯罪，其所參與者，苟係犯罪構成要件之行為，亦為
    正犯，必以幫助他人犯罪之意思而參與犯罪，其所參與者又
    為犯罪構成要件以外之行為，始為從犯（最高法院25年度上
    字第2253號判例意旨可資參照），故行為人所參與者雖係犯
    罪構成要件以外之行為，然如係基於共同行為決意，而與其
    他共同實施犯罪行為之人各自分擔犯罪行為之一部，亦應對
    於全部發生之結果共同負責，均屬共同正犯。而電話詐騙此
    一新型社會犯罪型態，自收購人頭帳戶、撥打電話實施詐騙
    、指定被害人匯款帳戶、自人頭帳戶提領款項、取贓分贓等
    階段，乃係需由多人縝密分工方能完成之集團性犯罪，被告
    乙○○於集團中主要負責「收購帳戶」，偶爾擔任「提領贓
    款」工作，雖非參與對被害人實施詐術、致令被害人交付錢
    財等構成要件行為，然其最終目的均係欲促使集團能夠順利
    完成詐欺取財，再從中獲取利潤、賺取報酬，顯係將其他集
    團成員之行為視為自己之行為，其他成員犯罪之成果視為自
    己之成果，而係基於正犯之犯意共同參與該集團之運作甚明
    ，自應論以正犯。
  (二)次按刑法上之幫助犯，係對於犯罪與正犯有共同之認識，而
    以幫助之意思，對於正犯資以助力，而未參與實施犯罪之行
    為者而言（最高法院84年度台上字第5998號、88年度台上字
    第1270號判決意旨可資參照），故如未參與實施犯罪構成要
    件之行為，且係出於幫助之意思提供助力，即屬幫助犯，而
    非共同正犯；又走私物品已運抵國境，走私行為即屬既遂，
    其後始參與之人，乃屬學理上所謂之「事後共犯」，除其行
    為另行符合他罪之構成要件，應依該他罪論處外，無另論以
    走私罪共同正犯之餘地；刑法上共同正犯之成立，除共同實
    施犯罪行為外，其就他人之行為負共犯之責者，以有意思聯
    絡為要件，如屬事後共犯，則為我刑法所不採；舊刑法第44
    條第1 項係以與正犯有共同之認識而幫助實施為要件，若於
    正犯犯罪已經完成而僅止事後加工者，即不能謂有共犯之關
    係（最高法院18年上字第287 號判例、82年度台上字第3924
    號、76年度台上字第4155號、71年度台上字第843 號判決意
    旨均可資參照）。本案被告甲○○僅單純提供上開金融帳戶
    供被告乙○○所屬之犯罪集團，作為詐欺丁○○犯行之指定
    匯款帳戶，其應係以幫助他人犯罪之意思參與詐欺取財構成
    要件以外之行為，應屬幫助犯；至於公訴人雖認被告甲○○
    協助「妹妹」，將丁○○匯入其帳戶之贓款轉匯至林永祥帳
    戶，係從事取款之構成要件行為，應屬正犯等語，然查：詐
    欺取財罪之既、未遂，係以被害人是否因陷於錯誤而業將財
    物交付，倘被害人業將財物交付予行為人，而置於行為人實
    力支配之下，該詐欺取財犯行即屬既遂。本案詐欺集團成員
    對被害人丁○○實施詐欺後，丁○○因陷於錯誤，於上開時
    地將83萬6000元匯入被告甲○○帳戶後，詐欺集團對於該款
    項已處於隨時可以提領之實力支配狀態，該次詐欺取財犯行
    已屬既遂，則被告甲○○嗣後聽從被告乙○○之指示欲將該
    款項轉匯至他人帳戶，至多屬於詐欺犯行既遂後對於贓款之
    處置而已，不能認為屬於犯罪構成要件行為之分工；另證人
    即共同被告乙○○於本院證述時亦堅稱：其弟弟甲○○並未
    參加詐欺集團等語，此外，亦查無其他證據證明被告甲○○
    有加入該詐欺集團，或參與該詐欺集團之犯罪分工，本於罪
    疑惟輕之原則，自僅能認定被告甲○○係屬詐欺取財犯行之
    幫助犯。
  (三)故核被告乙○○上開2 次詐欺取財行為，均係觸犯刑法第33
    9 條第1 項詐欺取財罪；被告乙○○與「妹妹」、「阿威」
    、其他所屬詐欺集團年籍不詳成年成員間，就上開2 次犯行
    均有犯意聯絡及行為分擔，均應論以共同正犯；被告乙○○
    上開2 次共同詐欺取財犯行，所犯構成要件雖然相同，然均
    係於95年7 月1 日連續犯廢止後所為，且時間相異，可見犯
    意各別，應分論併罰。另核被告甲○○上開販賣帳戶予詐欺
    集團詐騙被害人丁○○錢財之行為，係觸犯刑法第30條第1
    項前段、第339 條第1 項幫助詐欺取財罪；檢察官認被告甲○○係正犯，乃有誤會，惟其僅屬犯罪狀態之不同，本院自
    仍得逕予審理，而毋庸變更法條；被告甲○○係幫助犯，惡
    性及違法情節較正犯輕微，爰依刑法第30條第2 項規定按正
    犯之刑減輕其刑。爰審酌被告等2 人正值青壯，不思以正當
    方法賺取財物，被告乙○○加入詐欺集團從事收購帳戶、提
    領贓款等工作，欺騙一般善良民眾之存款，造成被害人財產
    受損及精神痛苦，已查獲詐欺之金額分別為2 萬9987元及83
    萬6000元，情節非輕，於本院審理中獲得交保後，仍另從事
    詐欺取財工作（詳下述），另被告甲○○擅自出賣自己之金
    融帳戶予詐欺集團，使犯罪集團能夠逃避檢警機關之查緝，
    造成此類犯罪層出不窮，嚴重危害社會治安，及被告等2 人
    迄今均未賠償被害人丙○○之損失，本不宜寬恕，惟另念被
    告等2 人於本院審理中均坦承犯罪，態度尚可，被害人丁○○上開匯款終幸有追回，及被告等2 人之生活狀況、智識程
    度等一切情狀，分別量處如主文所示之刑，並就被告甲○○
    部分定其易科罰金之折算標準，就被告乙○○部分定其應執
    行刑。
  (四)另扣案陳品薇、甲○○、林志祥所有之上開金融帳戶存摺各
    1 本，均係被告乙○○所屬之詐欺集團向其等收購後，而為
    該詐欺集團所有，且分別持以犯上開詐欺取財罪所用之物，
    應依刑法第38條第1 項第2 款規定宣告沒收；另扣案王曉惠
    之上開金融帳戶存摺1 本，係被告乙○○未經王曉惠同意即
    加以取走，業經證人王曉惠於偵查中證述明確（偵查卷頁12
    2 、127） ，是王曉惠仍保有所有權，且該帳戶亦未經乙○○所屬之詐欺集團持以犯罪，本院自毋庸宣告沒收；另被告
    甲○○所有之上開金融帳戶存摺印鑑章1 顆，雖係被告甲○○所有，然並未販賣予詐欺集團犯罪使用，且誠如前述，被
    告甲○○持該印鑑章協助詐欺集團將丁○○之匯款轉出之行
    為，亦未構成犯罪，另匯款申請書1 式2 張之所有權則屬於
    合作金庫桃園分行，均不另宣告沒收。
貳、無罪部分：
一、公訴意旨另以：被告甲○○於96年間某日起加入上開由「妹
    妹」主持，其哥哥乙○○、「阿威」等多數姓名年籍不詳之
    成年成員所共同組成之詐欺集團，其等即共同基於意圖為自
    己不法所有之犯意聯絡，共同於上開犯罪事實一(一)所載之時
    地，以上開方法向被害人丙○○詐得2 萬9987元，因認被告
    乙○○涉嫌共同犯刑法第339 條第1 項詐欺取財罪等語。
二、按犯罪事實應依證據認定之，無證據不得認定犯罪事實；不
    能證明被告犯罪者，應諭知無罪之判決，刑事訴訟法第154
    條第2 項、第301 條第1 項分別定有明文；又刑事訴訟法第
    161 條已於91年2 月8 日修正公布，其第1 項規定：檢察官
    就被告犯罪事實應負舉證責任，並指出證明之方法，因此檢
    察官對於起訴之犯罪事實，應負提出證據及說服之實質舉證
    責任，倘所提出之證據不足為被告有罪之積極證明，或其指
    出證明之方法，無從說服法院以形成被告有罪之心證，基於
    無罪推定之原則，自應為被告無罪判決之諭知（最高法院92
    年度臺上字第128 號判例可資參照）。
三、本件公訴人認被告甲○○係上開以「妹妹」為首之詐欺集團
    成員，與其他詐欺集團成員共同對被害人丙○○犯詐欺取財
    罪，無非係以：被告甲○○提供上開合作金庫銀行桃園分行
    帳戶存摺供該詐欺集團作為詐騙被害人丁○○之指定匯款帳
    戶，及被告甲○○於96年11月22日13時30分許欲協助「妹妹
    」將被害人丁○○匯入其帳戶之款項，轉匯至林志祥上開帳
    戶等事實為其論據，訊據被告甲○○則堅詞否認參與上開詐
    欺集團，辯稱：伊僅有販賣上開人頭帳戶予哥哥乙○○所屬
    之詐欺集團，並未參加該詐欺集團，亦未參與該詐欺集團對
    被害人丙○○、丁○○詐欺犯罪之分工行為等語。
四、經查：被告甲○○販賣其向合作金庫銀行桃園分行所申請之
    上開金融帳戶予被告乙○○所屬之詐欺集團，作為該詐欺集
    團指定被害人丁○○匯款之人頭帳戶等行為，業經本院認定
    僅觸犯「幫助詐欺取財」罪，另被告甲○○於96年11月22日
    欲協助「妹妹」將被害人丁○○匯入之款項轉入林志祥之帳
    戶等行為，經核亦僅係對於該詐欺集團詐欺取財犯行既遂後
    之贓款，予以協助處置而已，不能認為屬於犯罪構成要件行
    為之分工；又證人即共同被告乙○○亦到庭證稱：被告甲○○僅單純出賣人頭帳戶而已，並未參加伊所屬之詐欺集團等
    語，證人王曉惠於偵查中亦證稱：被告乙○○有收購帳戶，
    被告甲○○伊則不清楚等語，再再均如上述，此外，檢察官
    復查無其他積極證據證明被告甲○○參加上開詐欺集團，或
    參與該集團對被害人丙○○詐欺犯罪之行為分工，或提供任
    何幫助行為，依罪疑惟輕之法則，自無法遽論被告甲○○犯
    罪，又被告甲○○此部分如果有罪，檢察官認與上開有罪部
    分係屬於數罪關係，本院爰另於主文諭知被告甲○○無罪。
參、退併辦部分：
  (一)臺灣臺北地方法院檢察署97年度偵字第7626號移送併辦意旨
    略以：乙○○與姓名年籍不詳綽號「楊美美」、王逸育等詐
    騙集團成員，共同基於意圖為自己不法所有及行使偽造公文
    書之犯意聯絡，由該詐騙集團某成員，於97年3 月25日16時
    40分許假冒「李警官」之名撥打電話予戊○○，佯稱戊○○
    在玉山商業銀行開立之帳戶涉及多起詐騙案件，須凍結帳戶
    ，惟戊○○回答並未在玉山銀行開戶，該員隨即佯稱可能係
    戊○○身分證件遭人冒用開立帳戶，要求戊○○將該帳戶金
    錢領出，再由該集團另名成員佯稱係臺灣台北地方法院檢察
    署主任檢察官高大方而與戊○○對話，並傳真「楊美美」於
    不詳時地偽造，其上蓋有偽造「臺灣臺北地方法院檢察署印
    」、「主任檢察官高大方」公印文之偽造「台北地方法院行
    政凍結管收命令」、「法務部強制凍結執行命令」等公文書
    各1 張予戊○○，足以生損害於臺灣臺北地方法院檢察署及
    主任檢察官高大方，亦致戊○○陷入錯誤，信以為真，隨即
    依指示提領50萬元後，於同日某時攜往位於桃園縣楊梅鎮○○路梅岡巷1 弄47號附近之「自由聯盟超商」前，欲交付予
    該集團另名佯稱為臺灣臺北地檢署監管科科員「徐志豪」之
    成員，該名自稱「徐志豪」之成員則交付由「楊美美」偽造
    ，其上蓋有偽造「臺灣臺北地方法院檢察署印」、「主任檢
    察官高大方」公印文之偽造「臺北地檢署監管科收據」1 紙
    予戊○○，嗣被告乙○○與所屬詐騙集團食髓知味，接續上
    開詐欺犯意，於翌日以相同理由詐騙戊○○，戊○○經友人
    勸告後發覺遭騙，乃報警處理，經配合警方依約攜帶現金27
    萬元至台北市○○區○○路、桂林路口，於97 年3月26日16
    時40分許將上開款項交付予乙○○，而乙○○交付事先由「
    楊美美」偽造之「臺北地檢署監管科收據」1 紙予戊○○時
    ，經在場埋伏員警當場逮捕查獲，因認被告乙○○涉犯刑法
    第339 條第1 項詐欺取財罪、第216 條、第211 條行使偽造
    公文書等罪嫌，且與本案上開案件有包括1 罪之同一案件關
    係，因而移送併辦等語。
  (二)經查：本案被告乙○○及所屬詐欺集團成員共同詐欺被害人
    丙○○、丁○○之時間分別係在96年10月20日、96年11月22
    日，移送併辦意旨所指被告乙○○之犯罪時間則係在97年3
    月25日以後，距離本案至少已達4 個月以上；又被告乙○○
    於本案審理中亦自承：伊交保後所參與者係另一個詐欺集團
    ，所屬成員與本案並不相同，與本案亦無關係等語（見本院
    審理筆錄第15頁）；復參以：被告乙○○於併辦犯罪事實中
    所涉犯者固然同為詐欺取財犯行，然其實施詐術之方法、手
    段，與本案並不全然相同，顯見移送併辦部分乃係被告乙○○於本院交保後，另行起意所為；況立法者就若干本質上具
    有反覆、延續實行特徵之犯罪行為態樣，固然予以特別歸類
    ，定為犯罪構成要件之行為要素，故行為人基於概括之犯意
    ，在密切接近之一定時、地持續實行之複次行為，倘依社會
    通念，於客觀上認為符合一個反覆、延續性之行為觀念者，
    於刑法評價上僅應成立一罪，學理上所稱「集合犯」之職業
    性、營業性或收集性等具有重複特質之犯罪固然均屬之，然
    詐欺取財罪此等犯罪類型，核其犯罪本質並無必然之反覆性
    、延續性，自不得比附援引率將此種犯行論以集合犯之類型
    ，是移送併辦部分與本案部分既屬數罪關係，本院自無法併
    予審理，應退回由檢察官另為適法之處理，併此敘明。
據上論斷，依刑事訴訟法第299 條第1 項前段、第301 條第1 項
，刑法第28條、第30條第1 項前段、第2 項、第339 條第1 項、
第41條第1 項前段、第51條第5 款、第38條第1 項第2 款，刑法
施行法第1 條之1 第1 項、第2 項前段 ，判決如主文。
本案經檢察官張凱絜到庭執行職務。
中    華    民    國    97    年    8     月     1    日
                  刑事第二庭   審判長法 官  汪銘欽
                                     法 官  李毓華
                                     法 官  蔡川富
以上正本證明與原本無異。
如不服本判決應於收受本判決後10日內向本院提出上訴書狀，上
訴書狀應敘述具體理由。上訴書狀未敘述上訴理由者，應於上訴
期間屆滿後20日內補提理由書狀於本院 (均須按他造當事人之人
數附繕本 )「切勿逕送上級法院」。
中    華    民    國    97    年    8     月     1    日
                                    書記官   陳秀子
附錄本案論罪科刑法條全文：
中華民國刑法第30條
（幫助犯及其處罰）
幫助他人實行犯罪行為者，為幫助犯。雖他人不知幫助之情者，
亦同。
幫助犯之處罰，得按正犯之刑減輕之。
中華民國刑法第339條
（普通詐欺罪）
意圖為自己或第三人不法之所有，以詐術使人將本人或第三人之
物交付者，處5 年以下有期徒刑、拘役或科或併科1 千元以下罰
金。
以前項方法得財產上不法之利益或使第三人得之者，亦同。
前二項之未遂犯罰之。
附表：
一、陳品薇於臺灣銀行新竹分行所申請帳號為000000000000000
    號帳戶存摺1 本。
二、甲○○於合作金庫銀行桃園分行所申請帳號為00000000000
    00000 號帳戶存摺1 本。
三、林志祥於第一商業銀行竹東分行所申請帳號00000000000 號
    帳戶存摺1 本。


司法院資訊處製作；財團法人民間司法改革基金會備份。
